臺灣高等法院刑事判決　　　　　　　　　　　　九十三年度上更(一)字第四五四號
　　上　訴　人
　　即　被　告　丙○○
　　指定辯護人　本院公設辯護人　乙○○
右列被告因違反槍砲彈藥刀械管制條例等案件，不服臺灣新竹地方法院九十一年度訴
字第三０三號，中華民國九十二年六月二十日第一審判決（起訴案號：臺灣新竹地方
法院檢察署九十年度偵字第六０二八號），提起上訴，經最高法院發回更審，本院判
決如左：
    主  文
原判決關於丙○○部分撤銷。
丙○○未經許可，寄藏手槍，處有期徒刑伍年貳月，併科罰金新臺幣參萬元，罰金如
易服勞役，以新臺幣玖佰元即銀元參佰元折算壹日，扣案之捷克ＣＺ７５型式手槍壹
枝（槍枝管制編號：0000000000）沒收之。
    事  實
一、緣甲○○（業經最高法院駁回上訴確定）明知未經許可不得持有具殺傷力之槍彈
    ，竟仍於民國八十八年十一月後之不詳時間，自姓名年籍不詳之人處，收受寄藏
    具有殺傷力之捷克ＣＺ七五型手槍一枝（槍枝管制編號：0000000000
    號）及子彈三顆，而持有之，並於九十年十月十日晚上十時四十分許，攜帶前開
    槍彈，與原不知情之丙○○及姓名年籍不詳之成年男女約八、九人，至位於新竹
    縣竹北市○○里○○路（起訴書記載為長春路）二段一九六號之「６６６飲食店
    」（即六六六茶ＴＶ地下酒家，下稱六六六酒家）Ａ１包廂內唱歌消費。嗣甲○
    ○酒後不滿意當日該店服務人員，即取出預藏之槍彈，以加害他人生命、身體之
    意，恐嚇該酒家內員工，並持前開所寄藏之槍彈，分別於Ａ１包廂內擺放電視之
    牆壁上方、包廂外寫有「夜夜歡」字樣之牆壁、大門水泥地面三處各射擊一發，
    致使店內人員心生畏懼後，即與同行之不詳姓名友人搭車離去。翌日上午，因甲
    ○○仍在假釋中，經與丙○○商量後，丙○○考量甲○○尚有家室須負擔家中經
    濟、及前開假釋中之情，竟基於隱避犯人甲○○之意圖，在臺北縣鶯歌鎮某處，
    由甲○○處將前揭槍枝交付丙○○持有，丙○○即基於代為保管之意，將槍枝藏
    放於新竹縣竹北市○○里○○路○段三二九巷二五號住處後方草叢，於同年十月
    十二日下午，由甲○○先透過其弟余進良與臺北市中山分局警備隊警員任程遠連
    絡後，帶同丙○○向任程遠佯稱：丙○○為持槍並開槍者，而欲頂替甲○○之犯
    行。嗣於九十年十月十三日中午十二時許，新竹縣警察局竹北分局警員，帶同丙
    ○○至其住處後方草叢，取出槍枝，同年十二月五日經檢察官帶同甲○○與丙○
    ○至現場模擬當日情形，再經訊問後，丙○○始供出頂替之實情而查獲。
二、案經新竹縣警察局竹北分局報請臺灣新竹地方法院檢察署檢察官偵查起訴。
    理  由
一、訊據上訴人即被告丙○○坦承頂替罪行，惟矢口否認有寄藏槍枝之行為，辯稱：
    是甲○○告訴我槍枝放在我家後面的草叢，確實地點我不知道，我並沒有持槍云
    云。
二、經查：
  (一)被告丙○○所涉犯頂替犯行，業經其坦承在卷（原審卷第二三０頁、本院前審卷
    第一二０頁、本院卷第六十三頁），亦核與共同被告甲○○之供述大致相符，且
    經證人任程遠、羅紹華等證述在卷，被告丙○○此部分之自白核與事實相符，堪
    信為實在。
  (二)本件扣案槍枝，被告於偵查及原審中，均供稱槍枝乃甲○○於槍擊案發生後翌日
    ，在車上交付槍枝，其將之藏放於住處後面水溝旁之樹底下（見偵查卷第一三０
    頁反面、第一三五、一三六頁、原審卷第五十二頁），核與甲○○供述相符（見
    偵查卷第一三一頁、原審卷第二十七頁），雖被告對於究於何處自甲○○手中取
    得槍枝，供述不一，惟甲○○與被告對於槍擊案後始交付槍枝藏置一事，供述並
    無歧異，且衡諸常理，被告係因偵查中模擬現場時，與實際狀況不同，無法週延
    其說詞方坦承犯行，當時所述應係未經修飾或事前已策劃之部分，故其時之供述
    當係真實而足可採信，況被告於原審時對當時如何藏放槍枝及其位置均供述甚明
    ，亦核與證人林順德即綽號「阿德」之人於偵查中供稱當日曾載被告至鶯歌找甲
    ○○，及甲○○供述會面處所為鶯歌鎮相符（偵查卷弟一七０頁、第一七一頁）
    ；且查獲當日係被告帶同警員取槍，亦經證人即警員任程遠、羅紹華於原審結證
    明確在卷，並有證人羅紹華製作之報告書及取槍時之相片附卷可參（見原審卷第
    七十五頁、第九十三頁、第九十九頁、偵查卷第四十六頁至第四十八頁）。按之
    常理，扣案槍枝若非被告所藏放，豈可能為詳細之供述，並帶同警員至難以辨識
    之草叢中取出槍枝？故被告事後辯稱其查獲當日方在警局前取得槍枝，或從未持
    有、藏放槍枝，係甲○○告知藏槍地點云云，及甲○○事後附合被告說詞部分均
    不足採。而查獲槍枝既係被告於事發後隔日即已取得，並自行將之藏放在查獲處
    所，其自取得槍枝至向警局供述其犯行之時間有一日以上，且地點亦係自行尋覓
    ，顯然被告於該段時間內為藏放槍枝之行為時，係出於為他人保管槍枝受寄代藏
    之意而為，與寄藏行為之構成要件相當，故被告所辯尚非可採。
  (三)本案雖係甲○○於九十年十月十二日，帶同被告丙○○向警員任程遠，陳述欲頂
    替甲○○前開槍擊之犯行，嗣經檢察官帶同甲○○及丙○○至藏槍現場模擬取出
    槍枝情形，再為詢問後，丙○○始供出頂替等情，惟案發翌日即九十年十月十一
    日凌晨，六六六酒家內服務人員，即已向鳳岡派出所員警陳述本案經過及開槍者
    甲○○之特徵，並於嗣後指訴甲○○照片，有證人林素芸、黃寶瑩、涂美萍、呂
    淑娟、呂佩如、涂美丹、張達成等人於案發現場親見甲○○開槍並證述在卷（見
    偵查卷第二十二頁反面、第二十四頁、第二十五頁反面、第二十八頁、第三十頁
    、第三十一頁、第三十三頁、第三十五頁反面、第三十七頁反面、第三十九頁）
    ；而案發翌日即九十年十月十一日凌晨四時許，竹北分局並因此而搜索余進良位
    於竹北市○○里○鄰○○路○段六八二號之住處，並於同日上午六時三十分許就
    本案詢問甲○○，有受搜索同意書及警詢筆錄附卷可稽（見偵查卷第四十頁至第
    四十二頁）；而被告丙○○亦於原審供承係因檢察官發現其替甲○○頂罪方始自
    白（見原審卷第五十三頁），則於證人任遠程於九十年十月十一日，接獲甲○○
    之弟余進良電話，告知甲○○情形，及同年月十二日甲○○、丙○○至任遠程處
    ，並於同年月十三日三人同至竹北分局時，本案犯罪事實、可疑嫌犯，均已為鳳
    岡派出所員警知悉，是丙○○嗣後供出頂替槍擊等情，並不符合自首之規定。至
    請傳警員任程遠以證明被告是否合自首之規定，雖經傳未到庭，惟被告不符自首
    要件已如上述，無再傳訊必要，併予敘明。
  (四)此外並有扣案之捷克ＣＺ七五型式手槍一枝足證，扣案手槍經內政部警政署刑事
    警察局鑑定，認係捷克ＣＺ廠製一九四五型口徑六．三五ｍｍ制式半自動手槍，
    槍管內具陸條右旋來復線，機械性能良好，可擊發子彈，確係具殺傷力之管制槍
    枝（槍枝管制編號：0000000000號），有該局九十年十月二十四日刑
    鑑字第二０四四０六號鑑驗通知書一紙附卷可稽（見偵查卷第八十九頁）。
  (五)綜上所述，本件事證明確，被告犯行堪以認定。
三、核被告所為係犯槍砲彈藥刀械管制條例第七條第四項，未經許可寄藏手槍罪，與
    刑法第一百六十四條第二項、第一項之頂替罪。被告受託寄藏槍枝而持有前開手
    槍之行為，已被寄藏手槍之行為所吸收，不另論罪。被告所犯槍砲彈藥刀械管制
    條例第七條第四項之罪，與刑法第一百六十四條第二項、第一項之頂替罪間，有
    方法目的之牽連關係，為牽連犯，依刑法第五十五條規定，應從一重之槍砲彈藥
    刀械管制條例第七條第四項未經許可寄藏手槍罪處斷。檢察官認被告前開所為係
    犯槍砲彈藥刀械管制條例第十一條第四項，寄藏其他具有殺傷力之槍枝罪部分，
    因扣案經查獲之槍枝係制式手槍，並非經改造之其他可發射子彈之槍枝，有前揭
    鑑定報告在卷可稽，起訴法條容有誤解，然因起訴之犯罪事實同一，僅係適用法
    條不同，故檢察官此部分起訴法條應予變更。
四、原審以被告罪證明確，予以論罪科刑，固非無見，惟於原審判決書事實欄認定甲
    ○○係於臺北縣鶯歌鎮某處交付手槍予被告，而於理由欄卻記載交付地點或為新
    竹市某處、或為桃園等處，有理由矛盾之違誤。且未就被告頂替槍擊之犯行，是
    否合乎自首之規定予以說明論述，亦有未洽。本件被告上訴否認犯行，雖無理由
    ，然原判決該部分既有上開可議之處，而無可維持，自應由本院將原判決該部分
    予以撤銷改判。爰審酌被告係在頂替他人犯行、犯罪手段、及其品行、生活狀況
    、與犯罪所生損害、及犯後態度等一切情狀，量處如主文第二項所示之刑，及諭
    知併科罰金如易服勞役之折算標準。
五、扣案之捷克ＣＺ７５型式手槍一枝（槍枝管制編號：0000000000），
    係違禁物，應依刑法第三十八條第一項第一款規定宣告沒收之。
據上論斷，應依刑事訴訟法第三百六十九條第一項前段、第三百六十四條、第二百九
十九條第一項前段、第三百條、槍砲彈藥刀械管制條例第七條第四項、刑法第十一條
前段、第五十五條、第一百六十四條、第三十八條第一項第一款、罰金罰鍰提高標準
條例第二條、現行法規所定貨幣單位折算新臺幣條例第二條，判決如主文。
本案經檢察官郭啟東到庭執行職務。
中　　　華　　　民　　　國　　九十三　　年　　 十二 　　月　　　九　　　日
                              臺灣高等法院刑事第二十一庭
                                  審判長法  官  葉  騰  瑞
                                        法  官  劉  壽  嵩
                                        法  官  魏  新  國
右正本證明與原本無異。
如不服本判決，應於收受送達後十日內向本院提出上訴書狀，其未敘述上訴之理由者
並得於提起上訴後十日內向本院補提理由書（均須按他造當事人之人數附繕本）。
                                        書記官  陳  秋  雄
中　　　華　　　民　　　國　　九十三　　年　　　十二　　月　　　　九  　日
附錄：本案論罪科刑法條全文
槍砲彈藥刀械管制條例第七條第四項
未經許可，持有、寄藏或意圖販賣而陳列第一項所列槍砲、彈藥者，處五年以上有期
徒刑，併科新台幣一千萬元以下罰金。
刑法第一百六十四條
藏匿犯人或依法逮捕拘禁之脫逃人或使之隱避者，處二年以下有期徒刑、拘役或五百
元以下罰金。
意圖犯前項之罪而頂替者，亦同。
